【裁判字號】    97,台上,1353
【裁判日期】    970327
【裁判案由】    強盜等罪
【裁判全文】
最高法院刑事判決            九十七年度台上字第一三五三號
上  訴  人  甲○○
上列上訴人因強盜等罪案件，不服台灣高等法院台中分院中華民
國九十七年一月十六日第二審判決（九十六年度上訴字第三一三
九號，起訴案號：台灣彰化地方法院檢察署九十六年度偵字第七
八一五號），提起上訴，本院判決如下：
    主  文
上訴駁回。
    理  由
一、加重強盜部分
按刑事訴訟法第三百七十七條規定，上訴於第三審法院，非以判
決違背法令為理由，不得為之。是提起第三審上訴，應以原判決
違背法令為理由，係屬法定要件。如果上訴理由書狀並未依據卷
內訴訟資料，具體指摘原判決不適用何種法則或如何適用不當，
或所指摘原判決違法情事，顯與法律規定得為第三審上訴理由之
違法情形，不相適合時，均應認其上訴為違背法律上之程式，予
以駁回。本件上訴人甲○○上訴意旨略稱：(一)原審法院未經進行
準備程序，即進行所謂言詞辯論程序，依最高法院九十年度台上
字第七九０四號判決意旨之反面解釋，若上訴人未經準備程序，
而逕行言詞辯論期日時，上訴人於言詞辯論期日中，主張有應調
查之證據而未予調查，即諭知證據調查完畢，進行言詞辯論者，
其言詞辯論程序即於法有違。(二)依本案事實審卷證所示，上訴人
之有關陳述及回答，究係針對告訴人乙○○於警詢中證述之證明
力，抑或證據能力問題，誠屬不明，且上訴人所答，似均係針對
告訴人於警詢中證述之證明力表示意見，能否以詢問事項不明之
問題，且係上訴人誤就供述證據證明力問題表示之意見，遽謂上
訴人就告訴人於警詢中證述之證據能力均未聲明異議而認有證據
能力，實有究明之必要。原審未詳予調查釐清，自有採證違法及
證據調查未盡之違誤。(三)原審認上訴人有攜帶兇器之犯罪事實，
無非係以乙○○之供述為主要論據，然似未見其他補強證據以佐
證其供述之真實性。尤其是作案兇器部分，乙○○於警詢第二次
所稱之「藍波刀」，更應有其他補強證據足以佐證其不利於上訴
人供述之真實性，否則不啻係僅憑告訴人之自白即為不利上訴人
之認定，亦與證據法則有悖。因上訴人究竟有無攜帶兇器作案之
部分，與其應成立如何罪責之判斷（攜帶兇器之加重強盜，抑或
為普通強盜）攸關。原判決未進一步查證釐清，遽為不利上訴人
之推斷，自有調查未盡及判決理由不備之違法云云。
惟查原審認定上訴人有原判決事實欄所載加重強盜犯行，因而撤
銷第一審關於該部分之科刑判決，改判仍論處上訴人意圖為自己
不法之所有，攜帶兇器，以強暴至使不能抗拒，而取他人之物罪
刑（累犯），業已詳敘其所憑之證據及認定之理由。所為論斷，
俱有卷存證據資料可資覆按，並無採證或認定事實違背經驗法則
或論理法則，或其他違背法令之情形。另查：(一)、刑事訴訟法第
二百七十三條第一項規定：法院得於第一次審判期日前行準備程
序，處理有關該項各款所定之事項。其立法意旨在於審判期日前
，先釐清法院審判之範圍，瞭解被告是否為認罪之答辯及釐清案
情，暨明瞭當事人、辯護人對證據能力及調查證據之意見，並就
其他與審判有關之事項，先為處理，以期審判期日之訴訟程序能
密集、順暢進行。至於是否行準備程序，法院有依據具體個案情
節自由斟酌之權。卷查依原審法院訊問筆錄所載，上訴人於原審
法院法官訊以：「對原審（第一審）所認定之犯罪事實有何意見
？」時，上訴人答稱：「對竊盜、強盜部分犯罪事實沒有意見，
只要上訴對判強制工作部分有意見。」足見上訴人對於原審法院
所應審判之範圍確已瞭解，對第一審法院認定之犯罪事實並為認
罪之答辯，對相關案情、卷存證據之證據能力等事項均無意見，
亦無其他足以影響其防禦權行使或審判順利進行等事由存在。另
原審法院嗣於民國九十七年一月二日行審判程序時，審判長確已
依法定調查證據程序進行證據之調查，並於調查證據時詢問上訴
人、辯護人及檢察官，尚有何證據請求調查，辯護人及檢察官均
答以「沒有」，上訴人答稱「被害人第一次報案的筆錄沒有說我
有拿刀。證據方面沒有提出或請求調查事項。」後，始依法進行
辯論，有審判筆錄可稽。是原審法院經訊問上訴人後，未行準備
程序即指定審判期日進行審判程序，當無上訴意旨所指之違背法
令情形存在。(二)、刑事訴訟法第一百五十九條之五第一項規定：
「被告以外之人於審判外之陳述，雖不符前四條之規定，而經當
事人於審判程序同意作為證據，法院審酌該言詞陳述或書面陳述
作成時之情況，認為適當者，亦得為證據。」第二項規定：「當
事人、代理人或辯護人於法院調查證據時，知有第一百五十九條
第一項不得為證據之情形，而未於言詞辯論終結前聲明異議者，
視為有前項之同意。」其立法理由載明：「傳聞法則的重要理論
依據，在於傳聞證據未經當事人之反對詰問予以核實，乃予排斥
。惟若當事人已放棄對原供述人之反對詰問權，於審判程序表明
同意該等傳聞證據可作為證據，基於證據資料愈豐富，愈有助於
真實發見之理念，此時，法院自可承認該傳聞證據之證據能力。
」「由於此種同意制度係根據當事人的意思而使本來不得作為證
據之傳聞證據成為證據之制度，乃確認當事人對傳聞證據有處分
權之制度。為貫徹本次修法加重當事人進行主義色彩之精神，固
宜採納此一同意制度，作為配套措施。」「至於當事人、代理人
或辯護人於調查證據時，知有本法第一百五十九條第一項不得為
證據之情形，卻表示『對於證據調查無異議』、『沒有意見』等
意思，而未於言詞辯論終結前聲明異議者，為求與前開同意制度
理論一貫，且強化言詞辯論主義，確保訴訟當事人到庭實行攻擊
防禦，使訴訟程序進行順暢，應視為已有將該等傳聞證據採為證
據之同意」。原審法院於審判期日調查證據時，經提示告訴人乙
○○之警詢筆錄令上訴人等閱覽並告以要旨後，詢問有何意見時
，上訴人、辯護人及檢察官均答稱「沒有意見」，嗣均未於言詞
辯論終結前對乙○○警詢中所為陳述之證據能力聲明異議，上訴
人於最後陳述時並陳稱：因祖母生病缺錢才會行搶，請從輕量刑
給予自新機會等語，原審法院因而認乙○○於警詢中之陳述有證
據能力，而採為論罪依據，亦無違背法令可言。至於原判決關於
此部分論述之行文用語雖屬簡略，惟仍於判決並無影響，尚不得
以此為適法之第三審上訴理由。(三)、刑事訴訟法第一百五十六條
第二項規定：被告或共犯之自白，不得作為有罪判決之唯一證據
，仍應調查其他必要之證據，以察其是否與事實相符。立法旨意
乃在防範被告或共犯自白之虛擬致與真實不符，故對自白在證據
上之價值加以限制，明定須藉補強證據以擔保其真實性。所謂補
強證據，係指除該自白本身之外，其他足以證明該自白之犯罪事
實確具有相當程度真實性之證據而言，所補強者，非以事實之全
部為必要，祇須因補強證據之質量，與自白之相互利用，足使犯
罪事實獲得確信者，即足當之。原判決依據告訴人乙○○於警詢
中之指證，上訴人騎機車尾隨被害人所駕小客車行駛時之監視器
翻拍照片、查獲照片、贓物認領保管單、車輛尋獲電腦輸入單，
及查獲之汽車鑰匙、黑色皮包、行動電話，上訴人作案穿著之雨
衣、黑色衣服、運動鞋等證據資料，認上訴人所為攜帶水果刀強
盜之自白與事實相符，並指駁、說明上訴人於原審否認持有水果
刀部分之辯解，為不可採，自無上訴意旨所稱違反證據法則及理
由不備之違法情形。上訴意旨將被害人之指述與被告之自白二者
混為一談，已有誤會。又乙○○於第一次警詢及第二、三次警詢
時，關於上訴人曾否持用刀械部分之差異，應僅係對於案發情節
描述之詳簡不同所致，其於第一次警詢陳述之內容仍不足據為有
利於上訴人之認定。綜上，本件上訴核與法律規定得為第三審上
訴理由之違法情形，不相適合。其上訴違背法律上之程式，應予
駁回。
二、竊盜部分
按上訴得對於判決一部為之，未聲明為一部者，視為全部上訴，
刑事訴訟法第三百四十八條第一項定有明文。上訴人對原判決不
服，提起上訴，未聲明為一部上訴，依前開規定，應視為全部上
訴。又刑事訴訟法第三百七十六條所列各罪之案件，經第二審判
決者，不得上訴於第三審法院，法有明文。本件上訴人不服原審
判決，提起上訴，並未聲明為一部上訴，自應視為全部上訴。原
判決關於竊盜部分，原審係依刑法第三百二十條第一項竊盜罪判
處上訴人罪刑，核屬刑事訴訟法第三百七十六條第二款之案件。
依首開說明，既經第二審判決，自不得上訴於第三審法院，上訴
人竟復提起上訴，顯為法所不許，應予駁回。
據上論結，應依刑事訴訟法第三百九十五條前段，判決如主文。
中    華    民    國  九十七  年    三    月  二十七  日
                      最高法院刑事第六庭
                          審判長法官  陳  正  庸
                                法官  賴  忠  星
                                法官  林  秀  夫
                                法官  宋      祺
                                法官  陳  祐  治
      本件正本證明與原本無異
                                      書  記  官
中    華    民    國  九十七  年    四    月    一    日
                                                Ａ


司法院資訊處製作；財團法人民間司法改革基金會備份。
